臺灣新竹地方法院刑事判決　　　　　　　　　　　　　　九十一年度易字第八六號
　　公　訴　人　臺灣新竹地方法院檢察署檢察官
　　被　　　告　庚○○
右列被告因侵占等案件，經提起公訴（九十年度偵緝字第二五七號），判決如左：
    主  文
庚○○連續意圖為自己不法之所有，而侵占對於業務上所持有之物，處有期徒刑捌月
；又意圖為自己不法之所有，以詐術使人將本人之物交付，處有期徒刑貳月，應執行
有期徒刑玖月，緩刑年，緩刑期內付保護管束。
    事  實
一、庚○○自民國八十九年十二月間起，任職設於新竹市○○路一七六號二樓之三之
    安家開發股份有限公司（以下稱安家公司），擔任業務員，平日以接洽客戶租屋
    及代安家公司收取客戶租屋之押租金、租金及訂金為其業務，為從事業務業之人
    ，竟基於意圖為自己不法所有之概括犯意，自九十年三月七日起至同年六月十日
    止，利用職務收取前開款項之便，分別前往新竹市○○路一三三號一樓等地，向
    辛○○等十一人收取押租金、租金及訂金（詳如附表所示）共計新臺幣（下同）
    十六萬二千零四百元（起訴書誤載為十六萬零四百元），然卻未轉交給安家公司
    ，以變易持有為所有之意思予以侵占入己，擅自挪用，嗣於同年六月間，因庚○○所接洽之承租客戶向安家公司反應，稱庚○○收取訂金後，一直未代為安排房
    屋承租事宜，安家公司經核帳始發現上情。又庚○○明知自己毫無支付能力，竟
    意圖為自己不法之所有，於九十年五月二十三日晚上，在新竹市○○路○段五二
    一號壬○○所經營之信芳機車行（即安家公司新竹中華店隔壁），向壬○○誆稱
    ：我是安家公司的員工，員工所需機車都由公司提供，只要買到車後，將收據發
    票呈報給公司，公司就會付帳等語，請壬○○為其準備一台中古機車，並於同月
    二十五日，至壬○○之機車行繳交三千元訂金，以資取信，使壬○○陷於錯誤不
    疑有他，誤信庚○○能支付車款而交付車牌號碼ＨＱＳ─９２０號之中古重型機
    車一部予庚○○，庚○○詐得機車後，嗣因前開侵占款項為公司發現即予以離職
    ，壬○○亦遍尋不著，始知受騙。案經安家公司及壬○○訴請偵查起訴。
    理  由
一、認定犯罪事實所憑之證據及其認定之理由：
（一）被告庚○○於本院訊問審理時之自白。
（二）核與告訴人安家公司之代理人子○○、壬○○於偵查中及本院訊問時之指訴情
      節相符。
（三）並經證人即安家公司之客戶而將所承租房屋之押租金、租金及訂金交予被告庚○○之辛○○、丑○○、丁○○、癸○○、乙○○及丙○○○之子吳文宗等人
      於安家公司所製作之訪談紀錄，及證人辛○○於本院訊問時證述屬實。
（四）此外，復有房屋租賃契約書、訂金收據等文件影本十二份在卷可證。
（五）綜上，足認被告上開自白確與事實相符，本件事證已經明確，被告犯行足以認
      定，應予以依法論罪科刑。
二、論罪、刑罰加重、科刑及緩刑與適用之法律：
（一）被告庚○○係從事業務之人，侵占其業務上所持有之款項，核其所為，係分別
      觸犯刑法第三百三十六條第二項之業務侵占罪；同法第三百三十九條第一項之
      詐欺取財罪。
（二）被告先後多次業務侵占犯行，時間緊接，犯罪構成要件相同，顯係基於概括之
      犯意而為，應依連續犯之規定論以一罪，並依法加重其刑。
（三）被告所犯上開連續業務侵占罪、詐欺取財二罪間，犯意各別，罪名不同，應分
      別論科，合併處罰之。
（四）審酌被告利用職務之便連續侵占他人之款項之犯罪之動機、目的、手段、所生
      之危害、所侵占之數額，犯後已與告訴人之代理人子○○、被害人壬○○達成
      和解，及其犯後尚能坦白承認犯行，態度良好等一切情狀，分別量處如主文所
      示之刑，並定其應執行之刑。
（五）又被告素行良好，前未曾受有期徒刑以上刑之宣告，有臺灣高等法院被告全國
      前案紀錄表及臺灣新竹地方法院檢察署刑案資料查註紀錄表各一份在卷可查，
      其因一時疏忽，致罹刑章，犯後已深知悔悟，事後亦與告訴人之代理人子○○
      、被害人壬○○達成和解，有本院九十一年度竹調字第二四號調解筆錄一份及
      協議書一紙附卷可證，而第一期之分期款項亦已付清等情，亦經證人子○○證
      述明確，且告訴人之代理人子○○於本院訊問時亦有寬恕被告之意，被告歷經
      此次偵審程序及科刑判決之教訓後，當已知所警惕，而無再犯之虞，故本院認
      上開對其所宣告之刑，以暫不執行為適當，爰併宣告緩刑三年，緩刑期內付保
      護管束，以勵來茲而啟自新。
三、依刑事訴訟法第二百九十九條第一項前段，刑法第五十六條、第三百三十六條第
    二項、第三百三十九條第一項、第五十一條第五款、第七十四條第一款、第九十
    三條第一項，罰金罰鍰提高標準條例第一條前段判決如主文。
中      華      民      國    九十一    年      七      月      五      日
                                    法  官  馮  俊  郎
右正本證明與原本無異。
如不服本判決，應於判決送達後十日內向本院提出上訴狀（應附繕本），上訴於臺灣
高等法院。
                                    書記官  鄭  姿  萍
中      華      民      國    九十一    年      七      月      五      日
附錄本案論罪科刑實體法條全文：
刑法第三百三十六條第二項：
對於業務上所持有之物，犯前條第一項之罪者，處六月以上五年以下有期徒刑，得併
科三千元以下罰金。
刑法第三百三十五條第一項：
意圖為自己或第三人不法之所有，而侵占自己持有他人之物者，處五年以下有期徒刑
、拘役或科或併科一千元以下罰金。
刑法第三百三十九條第一項：
意圖為自己或第三人不法之所有，以詐術使人將本人或第三人之物交付者，處五年以
下有期徒刑、拘役或科或併科一千元以下罰金。
附表：
┌────┬─────────────┬──────────┬─────┐
│客    戶│承      租地      點│收    取    款    項│備      註│
├────┼─────────────┼──────────┼─────┤
│辛 ○ ○│新竹市○○路一三三號一樓  │含押租金三萬二千元、│          │
│        │                          │當月租金一萬六千元及│          │
│        │                          │六月七日當月租金一萬│          │
│        │                          │六千元。            │          │
├────┼─────────────┼──────────┼─────┤
│戊 ○ ○│新竹市○○街十六巷十號    │押租金六千九百元。  │          │
├────┼─────────────┼──────────┼─────┤
│甲 ○ ○│新竹市○○路六五０巷三十六│押租金及租金共一萬一│          │
│        │號二樓                    │千元。              │          │
├────┼─────────────┼──────────┼─────┤
│丑 ○ ○│新竹市○○街一二六巷二十一│押租金及租金共二萬一│          │
│        │弄六號一樓                │千元。              │        │
├────┼─────────────┼──────────┼─────┤
│丁 ○ ○│新竹市○○路八號五樓九室  │押租金一萬一千元。  │          │
├────┼─────────────┼──────────┼─────┤
│癸 ○ ○│新竹市○○路一二六號四樓十│押租金一萬零五百元。│          │
│        │八室                      │                    │          │
├────┼─────────────┼──────────┼─────┤
│寅 ○ ○│新竹市○○路○段一一一號十│押租金八千元。      │          │
│        │二樓八室                  │                    │          │
├────┼─────────────┼──────────┼─────┤
│乙 ○ ○│新竹市○○路八號十四樓二十│訂金一萬二千元。    │          │
│        │三室                      │                    │          │
├────┼─────────────┼──────────┼─────┤
│丙○○○│新竹市某處                │訂金三千元。        │          │
├────┼─────────────┼──────────┼─────┤
│己 ○ ○│新竹市某處                │訂金一萬元。        │          │
├────┼─────────────┼──────────┼─────┤
│呂 健 銘│新竹市某處                │訂金五千元。        │          │
└────┴─────────────┴──────────┴─────┘
